臺灣高等法院高雄分院刑事判決　　　　　　　　　　　九十一年度上易字第八三號
　　上　訴　人　台灣高雄甲方法院檢察署檢察官
　　被　　　告　乙○○
　　選任辯護人　黃勇雄
右上訴人因被告竊盜案件，不服臺灣高雄甲方法院九十年度易字第二一六六號中華民
國九十年十一月十六日第一審判決（起訴案號：臺灣高雄甲方法院檢察署九十年度偵
字第一九五四九號），提起上訴，本院判決如左：
      主  文
上訴駁回。
      理  由
一、公訴意旨略以：被告乙○○意圖為自己不法之所有，於民國（下同）八十八年九
    月十六日下午一時五十五分許，駕駛車牌號碼ＫＺ─三八七號貨櫃平板車，在高
    雄市○鎮區○○路五之一號友聯儲運股份有限公司之貨櫃場（下稱友聯貨櫃場）
    ，竊取告訴人丙○○務代理股份有限公司（下稱億通公司）所有，編號ＹＴＬＵ
    0000000號之二十呎貨櫃一只，並將該只貨櫃拖離友聯貨櫃場。嗣於九十
    年三月間，經告訴人億通公司發現該只貨櫃為被告乙○○棄置於高雄市旗津區○
    ○○路十一號之台運實業股份有限公司之貨櫃場（下稱台運貨櫃場），始發覺上
    情，因認被告乙○○涉犯刑法第三百二十條第一項之竊盜罪嫌云云。
二、本件公訴人認被告乙○○涉犯上開竊盜罪嫌，無非以告訴代理人羅俊瑋之指訴，
    證人王君芳、郭士豪、莊雲清之證述、友聯公司貨櫃交接驗收單、台運公司貨櫃
    交替驗收單及被告所駕駛之ＫＺ─三八七號貨櫃平板車平時皆由被告駕駛，並未
    借予他人使用等情，為其主要論據。經訊據被告乙○○則堅決否認有上開竊盜犯
    行，辯稱：本案緣起於成果鞋業股份有限公司（下稱成果公司）向告訴人預訂一
    只二十呎之貨櫃，經告訴人發出裝船通知單請成果公司委請交通公司調派車輛前
    往提領，而成果公司人員林翠蓮即電請我前往領櫃，但因我所駕駛之ＫＺ─三八
    七號貨櫃平板車於八十八年九月十六日當天故障而無法依約拖櫃，我就請附近修
    車廠之袁國金幫我修理，直到下午三點才離開，我根本沒空去偷空貨櫃，況空貨
    櫃是很大之東西，非我一人能力所能偷運，故我並無於八十八年九月十六日當天
    至友聯貨櫃場領櫃，更未向告訴人公司表示欲和解賠償一事等語。
三、按犯罪事實應依證據認定之，無證據不得推定其犯罪事實；又不能證明被告犯罪
    者，應諭知無罪之判決，刑事訴訟法第一百五十四條、第三百零一條第一項分別
    定有明文。次按認定不利於被告之事實，須依積極證據，苟積極證據不足為不利
    於被告事實之認定，即應為有利於被告之認定，更不必有何有利之證據，最高法
    院三十年上字第八一六號著有判例；經查：
（一）ＫＺ─三八七號貨櫃平板車於八十八年九月間均由被告乙○○所駕駛，平日並
      未交由他人使用，而告訴人確曾於八十八年九月十五日接受成果公司預訂艙位
      ，並核發一紙編號為二○八九號之裝船通知單予成果公司至友聯貨櫃場依據該
      編號領取貨櫃之事實，業據被告供承上情屬實，核與告訴代理人羅俊瑋之指訴
      及證人林翠蓮之證述情節相符，並有裝船通知單一紙在卷可稽，故上開事實應
      可認定。
（二）本件告訴人查覺且推認被告係竊取該只ＹＴＬＵ0000000號貨櫃之過程
      ，參諸告訴代理人羅俊瑋於偵查中所陳係因八十八年九月十六日告訴人所有編
      號為ＹＴＬＵ0000000號二十呎貨櫃，在友聯貨櫃場被載運外出後即不
      知去向，經調閱友聯貨櫃場之貨櫃交接驗收單後，始發現係駕駛車號ＫＺ─三
      八七號之駕駛所載運，告訴人於八十九年三月向台運貨櫃場查詢，發現此貨櫃
      被棄置於台運貨櫃場，經查詢該部ＫＺ─三八七號車之駕駛始知係被告涉犯此
      案等語，足見本件告訴人並未親自見聞被告確有駕駛ＫＺ─三八七號貨櫃車載
      運告訴人所有之ＹＴＬＵ0000000號貨櫃之過程，故僅憑告訴代理人羅
      俊瑋之指訴，尚難遽為被告確有竊盜犯行之論據。
（三）雖證人即友聯公司貨櫃廠場組長王君芳於偵查中到庭證稱：當司機領櫃時，其
      是認車牌及車號，因當時係ＫＺ─三八七號車司機來領，其係依司機所提領櫃
      資料填交櫃單，而本件發櫃人員係郭士豪等語，而證人郭士豪於偵查中亦證稱
      ：我根據進出車的車頭號碼記載利宏車行ＫＺ─三八七號車載出空櫃，空櫃號
      碼為ＹＴＬＵ0000000號，我沒有注意到該車的司機是何人等語，惟細
      觀本紙貨櫃交接驗收單所載之車號，曾有塗改痕跡，且由其上領櫃人簽名者為
      何人，亦難依筆跡判斷，此比對該驗收單之記載至明，且證人郭士豪亦自承未
      注意載運司機為何人，是其所載車號是否正確無誤，而足認其所述及貨櫃交接
      驗收單之記載，據以認定領櫃者即為被告，不無疑義，由上可知，僅憑證人王
     君芳、郭士豪個人之上述片面證述，實不足認定被告曾駕駛ＫＺ─三八七號車
      前往領取系爭貨櫃。
（四）按正常每只貨櫃之提領過程，參諸告訴人陳稱：告訴人之貨櫃係置於友聯貨櫃
      場，於貨主向告訴人預訂艙位後，即由告訴人核給一組ｓｈｉｐｉｎｇ ｏｒ
      ｄｅｒ號碼予貨主，貨主再憑此組號碼，委託貨運公司向友聯貨櫃場提領貨櫃
      裝櫃等語；則依此告訴人之主張，顯見一組提單號碼，僅能提領一個貨櫃，惟
      由原審依職權向友聯貨櫃場所調取另紙訂位號碼同為二○八九號之貨櫃交接驗
      收單上所載，雖目的處亦為成果公司，而貨櫃號碼則為ＩＥＡＵ000000
      0號及封條號碼則係○三五三九五號封條，係於八十八年九月十六日十時五分
      ，憑提單號碼（即裝船通知單）亦係二○八九號，領櫃人則為明臬公司ＸＰ─
      七八一號貨櫃車，此有友聯貨櫃場一一四七一一號貨櫃交接驗收單一紙附卷足
      憑，而上開貨櫃號碼ＩＥＡＵ代號之貨櫃，係告訴人向租賃公司所租用，屬告
      訴人得支配掌領之貨櫃，且此二紙貨櫃交接驗收單均屬有效之事實，業據告訴
      代理人於原審審理中供述明確，顯見本件告訴人所核發相同之訂位號碼，即同
      時有二只貨櫃被提領之事實，次查，由偵查卷所附友聯貨櫃場之貨櫃出站日報
      表所載，本件告訴人指訴之ＹＴＬＵ0000000號貨櫃及封條號碼為○三
      五三七六號封條領櫃依據，竟為「二○八七」號之訂位號碼，而與前述之裝船
      通知單所載不符，是以告訴人指訴所憑之貨櫃交接驗收單之記載、核發及紀錄
      之過程，即有人為疏失及重大瑕疵，從而自難據該有重大瑕疵之貨櫃交接驗收
      單，援引為被告確有竊盜事實之證據。
（五）至由台運貨櫃場貨櫃交替驗收單部分，證人即填載該紙貨櫃交替驗收單之台運
      貨櫃場人員莊雲清於原審對貨櫃進場之過程結證稱：「（貨櫃寄櫃之程序為何
      ？）台運是做空櫃，友聯是有做重櫃。司機進來，我們會去查看車牌車頭，登
      記在寄櫃單上，櫃子就吊起放在寄放處。寄櫃單不須司機簽名，但領櫃則要司
      機簽名，若要領櫃就拿寄櫃單來比對，若相符則讓司機提領空櫃」等語（見原
      審卷第六十一頁），惟經本院函請台運公司檢送該寄櫃單影本，其所補呈之單
      據仍為領櫃單，而非寄櫃單，此觀諸卷附之領櫃單一紙自明，雖台運貨櫃場貨
      櫃交替驗收單於備註欄載明：八十八年十月十四日利宏ＫＺ─三八七號司機寄
櫃延滯多日不出面處理，為了不增加作業困擾，由友聯派車與本場直接處理，
      拖回友聯貨櫃場等語，惟該紙貨櫃交替驗收單所依據之原始資料係寄櫃單，而
      台運公司始終無法提出貨櫃進場之寄櫃單，故單依上開貨櫃交替驗收單上片面
      所載，未經寄櫃司機簽名確認之內容，尚未足據為八十八年十月十四日被告竊
      盜後將該空櫃寄櫃於台運貨櫃場之事實。
（六）被告所駕駛之ＫＺ─三八七號貨櫃車，確曾於八十八年九月十六日因引擎故障
      ，不能再行駛，乃停靠路旁，而以電話央請明臬交通企業有限公司於當日下午
      一時許至貨櫃場代為領取成果公司之上述二○八九貨櫃一隻，拖至成果公司裝
      貨，此有明臬交通企業有限公司向被告請求之運費請款明細表及被告所簽發支
      付該公司之當日運費支票附卷可證。又被告之該ＫＺ─三八七號貨櫃車既已故
      障停靠於路旁，其便以電話聯絡全發保養廠人員林明發拖運至台南縣善化鎮嘉
      北里茄拔一之二十六號宏昇汽車保養所交予袁國金修理，此部分業據證人袁國
      金於原審審理時到庭證稱：「（你於八十八年九月十六日有無修理一部ＫＺ─
      三八七號貨櫃車？）有，因為該車引擎燒掉，拖至我所經營的宏昇汽車保養場
      ，從十六號下午二點來修理，被告十九號早上才開走」等語明確（見原審卷第
      十六頁），並有估價單、經宏昇保養所背書之支票各一紙附卷可參。參以貨櫃
      係屬體積龐大之物，非人力所能自行搬運，完全需靠機械之吊卸始能拖運，而
      友聯公司、億通公司、台運公司等貨櫃場車輛人員進出場均有嚴密之管制及紀
      錄，非係任何貨櫃車可隨意進出，以貨櫃車司機個人之力量，絕無可能順利自
      該貨櫃場拖走貨櫃，告訴人指稱被告竊取貨櫃，顯與貨櫃場之作業實境不相符
      合。另告訴人雖指陳被告於電話中有提及欲前往告訴人公司商談和解事宜云云
      ，惟此既經被告堅決否認，且告訴人復未舉證以實其說，故本院亦難單憑此指
      訴，率爾認定被告確有其所述之竊盜犯行屬實。
（七）綜上所述，縱觀本案全部卷證資料，除前揭告訴代理人羅俊瑋之指訴，證人王
      君芳、郭士豪、莊雲清之證述、友聯公司貨櫃交接驗收單、台運公司貨櫃交替
      驗收單等證據外，尚乏明確之積極證據足證被告確有竊盜之犯行，自難在無其
      他證據之佐證情形下，僅憑上開證據，即認定被告應擔負竊盜之罪責。此外，
      本院復查無其他積極證據足資證明被告有何公訴人所指之竊盜犯行，要屬不能
      證明被告犯罪。
四、原審因而為被告乙○○無罪之諭知，經核尚無不合，公訴人循告訴人之請求以被
    告仍應負竊盜罪之罪責，提起上訴，指摘原判決不當，並無理由，應予駁回。
據上論結，應依刑事訴訟法第三百六十八條，判決如主文。
本案經檢察官劉文水到庭執行職務。
中    華    民    國        九十一      年      三      月    二十八    日
                              臺灣高等法院高雄分院刑事第七庭
                                  審判長法官  李春昌
                                        法官  莊飛宗
                                        法官  黃憲文
右正本證明與原本無異。
不得上訴。
                                      書記官  黃玉珠
中    華    民    國        九十一      年      四      月      一      日
                                                                      Ｈ
